【裁判字號】    97,交抗,2
【裁判日期】    970110
【裁判案由】    違反道路交通管理處罰條例
【裁判全文】
臺灣高等法院交通事件裁定               97年度交抗字第2號
抗  告  人
即受處分人  甲○○
上列抗告人因違反道路交通管理處罰條例案件，不服臺灣新竹地
方法院，中華民國96年11月30日所為裁定（96年度交聲字第258
號），提起抗告，本院裁定如下：
    主  文
抗告駁回。
    理  由
一、原處分意旨略以：受處分人即異議人甲○○於民國九十六年
    七月四日二十二時五十五分許，駕駛ＨＶ－六九六九號自用
    小客車，行經新竹縣竹北市○○○路、新興路口有燈光號誌
    管制之交岔路口時，因闖紅燈之違規事實，經新竹縣警察局
    竹北分局竹北派出所警員當場攔停，並填掣竹縣警交字第Ｅ
    00000000號舉發違反道路交通管理事件通知單當場
    舉發，異議人於遭攔檢後，不服舉發事實，亦拒絕簽收上開
    舉發單，經舉發警員告知義務及應到案日期予異議人知悉，
    嗣異議人於到案日期前向原處分機關提出申訴，經原處分機
    關函轉舉發單位查證，經舉發單位函覆，仍認異議人違規屬
    實，遂依道路交通管理處罰條例第五十三條第一項、第六十
    三條第一項第三款（裁決書漏載第一項第三款）、違反道路
    交通管理事件統一裁罰基準表之規定，於九十六年八月三十
    一日逕行裁處異議人罰鍰二千七百元，並記違規點數三點。
二、異議意旨略以：異議人於通過新竹縣竹北市○○○路、新興
    路交叉路口後約二百公尺經警攔查告發闖紅燈，然異議人於
    通過該路口時，該路口之燈光號誌為閃黃燈狀態，且異議人
    於舉發後亦發現該路段於該時段，燈光號誌幾乎每天均有此
    異常現象，故對該所裁決不符，爰聲明異議。
三、原裁定以：
（一）按受處分人，不服第八條主管機關所為之處罰，得於接到
      裁決書之翌日起二十日內，向管轄地方法院聲明異議；又
      交通法庭認為聲明異議無理由者，應以裁定駁回之，道路
      交通管理處罰條例第八十七條第一項、道路交通案件處理
      辦法第十九條，分別定有明文。次按汽車駕駛人，行經有
      燈光號誌管制之交岔路口闖紅燈者，處新臺幣（下同）一
      千八百元以上五千四百元以下罰鍰，道路交通管理處罰條
      例第五十三條第一項定有明文。而汽車駕駛人，違反道路
      交通管理處罰條例第五十三條之規定者，除依原條款處罰
      鍰外，並予記違規點數三點，同條例第六十三條第一項第
      三款亦有明定。
（二）本件異議人甲○○固承認有於九十六年七月四日二十二時
      五十五分許駕駛ＨＶ－六九六九號自用小客車，行經新竹
      縣竹北市○○○路、新興路交岔路口之事實，然否認闖紅
      燈之違規事實，且以前詞為辯。經查，證人即當場舉發之
      員警陳瑞淇於舉發當日所填載之員警工作紀錄簿上記載「
      服二二至二四時勤務，甲○○駕駛ＨＶ－六九六九自小客
      ，由竹北市○○○路東向西直行，行經竹北市○○○路與
      新興路口，該駕駛甲○○闖紅燈直行，警方於中正西路四
      三九號前見ＨＶ－六九六九闖紅燈，該ＨＶ－六九六九前
      方無車輛，後方亦無車輛，警方逕行向前轉向攔查……並
      在中正西路五一○巷口攔查告發闖紅燈……」，有新竹縣
      警察局竹北分局九十六年八月十日竹警交字第○九六五○
      ○五五三三號函暨員警工作紀錄簿影本附卷可稽。異議人
      違規之事實，既據當場舉發之員警陳瑞淇現場目睹，且嗣
      於員警工作紀錄簿上詳細記載，衡諸掣單之舉發員警為執
      法人員，與異議人素不相識，並無仇隙，應無設詞誣陷異
      議人之理，況交通警察掣單舉發違反道路交通管理處罰條
      例所列之違規事實，本質上為行政處分，係公務員基於職
      務上之權力，依法就特定之具體事件所為之具公法上效果
      之單方行政行為，基於公務員就公法上行為具有公信力之
      原則，該行政行為當可被推定為真正，其據以依法處分之
      事實認定亦為正確無誤，本此公信原則，乃立法者賦予行
      政機關制定違反道路交通事件統一裁罰標準及處理細則，
      使執行勤務警員得當機處分，以達其維護交通秩序、安全
      之行政目的，若公務員一切行政行為均需預留證據以證其
      實，則國家行政勢必窒礙難行。則異議人既未就值勤警員
      舉發是否有誤，提出相關證據以供調查，復無任何證據足
      資證明警員有捏造事實違法取締之情事，則執勤警員本其
      維護交通秩序、安全職責所為之舉發，自應受到合法、正
      確之推定。事證明確，異議人之上開違規行為，堪以認定
      。異議人確實有「駕車行經有燈光號誌管制之交岔路口闖
      紅燈」之違規行為，則原處分機關就異議人上開違規事實
      ，對異議人依道路交通管理處罰條例第五十三條第一項、
      第六十三條第一項第三款之規定，裁處異議人罰鍰二千七
      百元，並記違規點數三點，核無違誤，是本件異議人之異
      議為無理由，應予駁回。經核並無違誤。
四、受處分人抗告意旨略以：抗告人於上開時間，駕車經過新竹
    縣竹北市○○○路、新興路交叉路口時，該路口燈光號誌為
    閃黃燈狀態，並無闖越紅燈違規行為。而抗告人於遭舉發後
    發現該路口燈光號誌每日於該時段均有此異常現象，原審未
    詳加調查，即認抗告人有闖越紅燈之違規行為，顯有不當，
    為此提起抗告，請求撤銷原裁定。
五、經查，抗告人於九十六年七月四日二十二時五十五分許，駕
    駛ＨＶ－六九六九號自用小客車，行經新竹縣竹北市○○○
    路、新興路口設有燈光號誌管制之交岔路口時，闖越紅燈，
    經警員陳瑞淇當場攔停舉發。惟因抗告人不服舉發，亦拒絕
    簽收，警員乃告知義務及應到案日期，並於工作紀錄簿上記
    載「服二二至二四時勤務，甲○○駕駛ＨＶ－六九六九自小
    客，由竹北市○○○路東向西直行，行經竹北市○○○路與
    新興路口，該駕駛甲○○闖紅燈直行，警方於中正西路四三
    九號前見ＨＶ－六九六九闖紅燈，該ＨＶ－六九六九前方無
    車輛，後方亦無車輛，警方逕行向前轉向攔查……並在中正
    西路五一○巷口攔查告發闖紅燈……」，而警員陳瑞淇與抗
    告人素不相識，亦無嫌隙，當無於工作記錄簿上任意虛構抗
    告人違規事實之必要，所為記載，自屬可信，業據原裁定詳
    載理由依據，且依上開工作記錄簿所載，警員係在對向車道
    見抗告人駕駛之小客車闖越紅燈，當時小客車前後均無車輛
    ，警員當能清楚目睹抗告人之違規行為，顯見抗告人確有闖
    越紅燈之事實無疑。雖抗告人於本院提出錄影光碟一片，據
    以指稱上開路口燈號於晚間時段，經常故障形成閃黃燈現象
    。惟經本院勘驗光碟結果，該光碟所錄之路口燈號固有出現
    閃黃燈情形，然此係抗告人事後自行拍攝，內容亦無道路名
    稱、拍攝日期及時間，已不足以證明抗告人經警舉發時，上
    開路口號誌亦因故障成為閃黃燈狀態。況依常情判斷，設抗
    告人駕車行經上開路口時，號誌已變為閃黃燈，執勤警員應
    無當場攔停之可能。自無從以抗告人提出之光碟，認抗告人
    並無本件違規行為。足見抗告人抗告，猶執前詞，否認有闖
    越紅燈，據以指摘原裁定不當，為無理由，應予駁回。
據上論結，應依道路交通案件處理辦法第26條，刑事訴訟法第41
2條，裁定如主文。
中    華    民    國    97    年     1    月    10    日
                  刑事第四庭審判長法  官  沈宜生
                                  法  官  周煙平
                                  法  官  陳國文
以上正本證明與原本無異。
不得再抗告。
                                  書記官  蔡棟樑
中    華    民    國    97    年     1    月    10    日


司法院資訊處製作；財團法人民間司法改革基金會備份。
